臺灣新竹地方法院刑事判決　　　　　　　 100年度易字第25號
公　訴　人　臺灣新竹地方法院檢察署檢察官
被　　　告　羅為
上列被告因詐欺案件，經檢察官提起公訴（99年度偵字第7182號
），本院判決如下：
    主  文
羅為幫助犯詐欺取財罪，處有期徒刑伍月，如易科罰金，以新臺
幣壹仟元折算壹日。
    事  實
一、羅為明知詐欺集團等不法份子經常利用他人存款帳戶存摺、
    提款卡、密碼轉帳等方式，獲取不法利益並逃避執法人員之
    追查，且依其社會經驗，應有相當之智識程度可預見其提供
    帳戶之存摺、提款卡、密碼等供他人使用，將幫助他人從事
    詐欺取財之犯行，仍不違反其本意，並基於幫助詐欺取財之
    犯意，於民國97年8 月12日前不久某日，在某不詳地點，將
    所申辦兆豐商業銀行雙和分行帳號：00000000000 號帳戶（
    以下簡稱兆豐銀行帳戶）之存摺、提款卡連同提款密碼，均
    交付、告知真實年籍姓名不詳之某成年人及其所屬之詐欺集
    團使用，嗣該詐欺集團成員於取得該帳戶之存摺、提款卡及
    密碼後，即出於意圖為自己不法所有，共同詐欺取財之犯意
    聯絡，由該集團真實姓名、年籍不詳之某成年成員，透過撥
    打電話予各被害人，佯稱電視或網路購物付款方式發生問題
    云云，分別為下列行為：
  (一)先於97年8 月12日19時30分許，由某不詳之女子成員佯裝為
    東森電視購物人員以門號00-00000000 號電話撥打吳清堂（
    起訴書誤載為吳清「財」）之位於新北市板橋區（於99年12
    月25日起升格為直轄市並改名，原為臺北縣板橋市，下同）
    之家中電話，對之誆稱：你之前電視購物分期付款發生問題
    ，必須馬上止付云云，通話畢不久，即有佯稱為臺北銀行人
    員之某不詳男子成員撥打電話予吳清堂，詐稱：你需依指示
    操作轉帳云云，以致吳清堂陷於錯誤，而依照該男子指示至
    位於新北市○○區○○路二段某彰化銀行分行內之ATM （即
    自動櫃員機、提款機，下同）進行操作，於同日20時19分許
    ，匯款新台幣（下同）29,988元（不含跨行匯款之17元手續
    費）至羅為之上開兆豐銀行帳戶內，旋在同日內即遭提領一
    空。嗣因吳清堂看到ATM 列印收據時，發現錢已匯出，而該
    名男子又要其至中國信託銀行提領現金再匯錢時，乃察覺受
    騙，並於同日報案處理。
  (二)再於同日20時左右，由某不詳之成員佯裝為東森購物員工撥
    打張家鳳之電話，對之誆稱：你之前電視購物購買食品，已
    收到匯款1,980 元，但因合作金庫銀行與電視購物系統錯誤
    ，造成其購物方式變成分期付款共12期，之後每月必須繳交
    1,980 元，並按月從其常用帳戶內扣款云云，其回問：你如
    何知道是哪一個帳戶，該成員便虛應稱：用你的姓名就能查
    到，之後會再來電與你確認云云即掛斷電話，隔約5 分鐘，
    該成員又以門號0000000000號電話來電佯稱要確認其的身分
    並要取消之前網路購物之錯誤，繼而要其前往合作金庫銀行
    確認錢是否被扣走，並問其戶頭中還有多少錢，其回稱：還
    有7 萬9 千餘元，該成員又問：這張卡有無匯款功能，其回
    稱：不清楚，該成員即詐稱其需依指示按ATM 功能鍵云云，
    以致張家鳳陷於錯誤，而至位於雲林縣虎尾鎮○○路某合作
    金庫銀行分行內之ATM 依照該成員指示按017-00000000000
    帳號進行操作，於同日20時3 分許，匯款29,575元（不含跨
    行匯款之17元手續費）至羅為之上開兆豐銀行帳戶內，旋在
    同日內即遭提領一空。嗣因張家鳳返家依該成員留下之門號
    00-00000000 號電話，致電東森購物台詢問其該次付清繳款
    有無錯誤，經該購物台人員回稱沒有錯誤等語，才察覺受騙
    ，並於同日報案處理。
  (三)復於同日20時20分許，由某不詳之成員佯裝為東森購物電話
    客服人員撥打呂蕙萍之電話，對之誆稱：你之前購物付款方
    式有問題，因送錯帳單，而選取分期付款方式，要幫你解決
    問題，等一下有郵局人員會打電話給你，幫你再次確認，你
    先去查看郵局的電話，是要幫你銷帳云云，通話畢不久，即
    有顯示門號0000-000000 號郵局服務電話某佯裝郵局人員之
    不詳成員來電，呂蕙萍不疑有他，予以接聽，該成員詐稱：
    你需去郵局ATM 依指示按數據操作確認銷帳云云，並告知01
    7-00000000000 帳號，以致呂蕙萍陷於錯誤，而依照該成員
    指示至位於新北市○○區○○路郵局內之ATM 進行操作，分
    別於同日20時36分及38分許，各匯款5,602 元及14,840元（
    不含跨行匯款之17元手續費）至羅為之上開兆豐銀行帳戶內
    ，旋在同日內即遭提領一空。嗣呂蕙萍乃察覺受騙，並於同
    日報案處理。
  (四)又於同日20時30分許，由某不詳之男子成員佯裝為東森購物
    人員以門號00-00000000 號電話撥打李亞璇之電話，對之誆
    稱：你之前購物因宅配時簽錯付款方式，會導致為分期付款
    之方式，是要幫你解決問題云云，通話畢不久，即有佯稱為
    上海銀行人員、自稱「楊明建」之某真實姓名年籍不詳成員
    以門號00-00000000 號電話撥打電話予李亞璇詐稱要確認是
    否簽錯付款方式，以致李亞璇陷於錯誤，而依照該成員指示
    至位某ATM 進行操作，分別於同日21時30分、22時3 分及41
    分許，各匯款10,757元、29,988元及6,000 元至詐欺集團之
    人頭帳戶內，其中10,757元款項（不含跨行匯款之10元手續
    費）即匯入羅為之上開兆豐銀行帳戶內，旋在同日內即遭提
    領殆盡。嗣呂蕙萍乃察覺受騙，並於同日報案處理。迨至羅
    為因其上開兆豐銀行帳戶遭警示凍結，於98年8 月20日至新
    竹市政府警察局第二分局偵查隊查詢，警方查知有吳清堂、
    張家鳳、呂蕙萍、李亞璇等多人受害，並查明新北市政府警
    察局永和分局尚未辦理移送，乃接續偵辦處理，因而查悉上
    情。
二、案經吳清堂訴由新北市政府警察局海山分局、張家鳳訴由雲
    林縣政府警察局虎尾分局、呂蕙萍訴由新北市政府警察局板
    橋分局、李亞璇訴由桃園縣政府警察局中壢分局均轉由新北
    市政府警察局永和分局，繼之經新竹市政府警察局第二分局
    接續偵辦後報請臺灣新竹地方法院檢察署檢察官偵查起訴。
    理  由
甲、證據能力部分：
一、按被告以外之人於審判外之陳述，雖不符刑事訴訟法第159
    條之1 至之4 之規定，然經當事人於審判程序同意作為證據
    ，法院審酌該言詞陳述或書面陳述作成時之情況，認為適當
    者，亦得為證據。又當事人、代理人或辯護人於法院調查證
    據時，知有第159 條第1 項不得為證據之情形，而未於言詞
    辯論終結前聲明異議者，視為有前項之同意，同法第159 條
    之5 亦有明文。查本案本院所引用之證據資料（詳後引證據
    ），其中各項言詞或書面傳聞證據部分，縱無刑事訴訟法第
    159 條之1 至第159 條之4 或其他規定之傳聞證據例外情形
    ，亦業經本院審理時予以提示並告以要旨，且各經檢察官及
    被告羅為（下稱被告）表示意見，當事人已知上述證據乃屬
    傳聞證據，均未於言詞辯論終結前對該等證據聲明異議（本
    院卷第52頁至第56頁反面），依上開規定，已擬制同意其有
    證據能力，且本院審酌該等傳聞證據作成時之狀況，並無不
    宜作為證據之情形，均應認於本案有證據能力。
二、卷附被害人吳清堂、張家鳳、呂蕙萍、李亞璇所提出之ATM
    交易明細憑據（偵卷第31至34頁），均係本案發生過程中所
    產生之資料，係屬物證而非供述證據；而卷附被告之兆豐銀
    行帳戶之資金往來明細（偵卷第20頁），則係該金融存款帳
    戶所屬業者之電腦系統機器處理轉帳交易紀錄後，直接作成
    之電磁紀錄，再就該帳戶所為每筆交易紀錄列印所得之結果
    ，均無涉入人為知覺、記憶過程之錯誤危險，亦非屬供述證
    據。是上開證據均不適用傳聞法則，且該等證據與被告本件
    犯行均有相當之關聯性，又非不法取得，故均無刑事訴訟法
    第159 條第1 項規定之適用。
乙、實體方面：
一、訊據被告固坦承有辦理上開兆豐銀行帳戶之事實，惟矢口否
    認有何幫助詐欺取財之犯行，並辯稱：該帳戶的存摺、提款
    卡連同提款密碼我是在臺北市文山區景美夜市遺失，我並無
    在97年8 月12日前之某日，將我上開帳戶的存摺、提款卡及
    提款密碼交給他人使用云云（本院卷第25、60頁）。經查：
  (一)被告確有申辦上開兆豐銀行帳戶，嗣有被害人吳清堂、張家
    鳳、呂蕙萍、李亞璇等人於前揭時間遭詐欺集團成員詐騙，
    因而陷於錯誤，先後匯入29,988元、29,575元、5,602 元、
    14,840元及10,757元至該兆豐銀行帳戶內而遭提領一空等情
    ，業經被害人吳清堂、張家鳳、呂蕙萍、李亞璇等人於警詢
    時指訴明確（偵卷第7 至15頁），並有被告該兆豐銀行開戶
    資料、資金往來明細資料（偵卷第18至20頁）、被害人吳清
    堂、張家鳳、呂蕙萍、李亞璇匯款交易明細憑據及彰化銀行
    作業處100 年1 月27日彰作管字第10001895號函暨跨行轉帳
    交易明細表、合作金庫銀行虎尾分行100 年2 月22日合金虎
    字第1000000626號函暨交易往來明細表、臺灣土地銀行南新
    莊分行100 年1 月27日南新莊存字第1000000296號函暨交易
    明細、合作金庫銀行新莊分行100 年2 月8 日合金莊存字第
    1000000611號函暨交易明細表、上海銀行延平簡易型分行10
    0 年1 月26日上延平字第1000000004號函暨交易明細（偵卷
    第31至34頁，本院卷第19、20、29、30、17、18、21、22、
    15、16頁）、新北市政府警察局海山分局江翠派出所受理詐
    騙帳戶通報警示簡便格式表、受理詐騙帳戶通報警示詐騙電
    話斷話簡便格式表、新北市政府警察局板橋分局沙崙派出所
    受理詐騙帳戶通報警示簡便格式表、桃園縣政府警察局中壢
    分局中壢派出所受理詐騙帳戶通報警示簡便格式表、內政部
    警政署反詐騙案件紀錄表及諮詢專線紀錄表（偵卷第21至30
    頁）等相關事證在卷可稽，且揆諸被告之兆豐銀行帳戶於97
    年8 月12日同一日為該詐欺集團用於充作詐騙被害人吳清堂
    、張家鳳、呂蕙萍、李亞璇等人之指定匯款帳戶，且一經被
    害人吳清堂、張家鳳、呂蕙萍、李亞璇等人於同日匯款至該
    帳戶後，旋即均遭不明人士於同日迅速提領殆盡等情，顯係
    分工甚為縝密無間之詐欺集團所為，足認被告之兆豐銀行帳
    戶已遭該同一詐欺集團用於充作詐騙被害人吳清堂、張家鳳
    、呂蕙萍、李亞璇之指定匯款帳戶以取得不法款項使用無訛
    。
  (二)被告固辯稱其所有之該兆豐銀行帳戶之存摺、提款卡連同密
    碼均放於小包包內於景美夜市遺失云云，惟查：
    1.茲細譯被告上開歷次接受詢問、訊問時之陳述如下：(1)被
      告於警詢、偵訊及本院審判程序訊問時，固均供稱：其提
      款卡密碼係寫在存摺本上云云（偵卷第5 、47頁，本院卷
      第57頁反面、第60頁），然於本院準備程序卻陳稱：是寫
      在1 張便利貼上，該張便利貼只有寫密碼云云（本院卷第
      24頁反面），煞有其事，而本院審判程序提問時則稱：（
      問：為何不是寫在另外的字條，而寫在存摺上）沒有想那
      麼多云云（本院卷第60頁），先後供述反覆，且未提出合
      理的說詞；(2)其於警詢時供稱：上開兆豐銀行帳戶存摺、
      提款卡及密碼係置於皮夾內，連同整個皮夾遺失云云（偵
      卷第5 頁），並未提及搬家行李、大小包包之情事，然於
      偵訊及本院準備暨審判程序訊問時改稱：該存摺、提款卡
      及密碼係置於小包包內，再放在大包包裡面，連同小包包
      遺失云云（偵卷第47頁，本院審易卷第15頁，本院卷第57
      頁），就其係將存摺、提款卡等物置於何處遺失，亦先後
      供述不一；(3)其於警詢時供稱：其皮夾內，置有存簿、提
      款卡及現金1 千多元云云（偵卷第5 頁），於偵訊時則稱
      ：小包包內放有存簿、提款卡及現金幾千元、一些購物會
      員卡云云（偵卷第47頁），於本院準備程序改稱：我掉了
      存摺、提款卡、現金約1 千多元及一張便利貼，‥現金是
      有一張1 千元紙鈔及一些硬幣，硬幣應該沒有超過1 千元
      云云（本院卷第24頁反面），至本院審判程序訊問時又改
      稱：小包包裡面有提款卡及其他的資料、印章、零錢云云
      （本院卷第57頁），其就與存簿、提款卡一同放置之現金
      究係若干，尚有何其他物品等情，先後供述相互齟齬，是
      見被告所謂係遺失存摺、提款卡之辯解，已啟人疑竇，難
      以遽信。
    2.又被告於97年8 月13日致電兆豐銀行掛失提款卡之情，固
      有該銀行100 年3 月7 日(100) 兆銀總卡字第3663號函附
      卷可考（本院卷第90頁），然被告既然發現該帳戶之存摺
      、提款卡，甚至現金、印章或購物會員卡，連同皮夾或小
      包包一同遺失，當時為何不立刻報警處理，反而僅向兆豐
      銀行掛失提款卡，或有所謂電請友人林鑠銘加以找尋云云
      ，甚且不叫林鑠銘找尋整個小包包，而僅要求找尋存摺及
      提款卡，顯有悖於常情，而被告僅強辯因小包包裡面只有
      存摺及提款卡最重要，沒別的，零錢掉了，也無所謂云云
      （本院卷第57頁），未就常理上應先找尋小包包再慮及其
      內有何物品乙節有所回應，答非所問，且觀諸被告所謂之
      現金1 千多或幾千元、印章、會員卡及其他資料等物，竟
      絲毫未向林鑠銘提及，亦令人匪夷；又被告口口聲聲辯稱
      會開設兆豐銀行帳戶是要幫在銀行服務之朋友衝業績云云
      （偵卷第4 頁反面、第46頁，本院審易卷第14頁反面，本
      院卷第24、56頁均反面），惟上開兆豐銀行函文卻載稱：
      被告之開戶程序係自來開戶並無介紹人，亦無充作本行員
      工或外包員工之業績等語（本院卷第90頁），已與被告所
      辯有所不符，又衡諸常情，苟係被告欲幫友人充作衝業績
      之用途，何以被告卻未使用該帳戶大量進出金錢或借貸款
      項，亦使人生疑；而被告一直以在97年8 月12日當晚即已
      向兆豐銀行電話掛失云云為辯（偵卷第5 、47頁，本院審
      易卷第14頁反面，本院卷第24、58頁均反面），然上開兆
      豐銀行函文卻載稱：被告係於97年8 月13日來電掛失金融
      卡（即提款卡）等語（本院卷第90頁），亦與被告所辯不
      符，可見被告之諸端辯解，均為搪塞虛詞，殊難採信。
    3.再者，金融帳戶資料事關個人財產權益之保障，一般稍有
      社會歷練、經驗之人均知存簿、提款卡與密碼應分別保存
      ，以免徒增帳戶款項遭人盜用之風險，又提款卡之密碼係
      提領存款之必要識別碼，為金融機關控管及申設人防免遭
      人盜用之機制，為避免提款卡遺失後徒增他人盜用之危險
      ，一般通常智識之人為防存簿、提款卡及密碼遺失遭盜用
      ，亦均不至隨意將該等存簿、提款卡及密碼置放於同一處
      ，甚至將密碼寫在存簿或便利貼上並置於同處使人一望即
      知。參以被告係72年出生，於案發時為25歲之成年男子，
      學歷為大學肄業（偵卷第4 頁受詢問人欄基本資料，本院
      卷第5 頁戶籍資料），案發當時又從事牙材、醫療器材之
      服務業、與友人合作做LED 產品等工作，亦經被告供明在
      卷（本院卷第59頁反面），並非無社會經驗之人，對於將
      存簿、提款卡與密碼同時存放、且將密碼寫在存簿或便利
      貼上並置於同處，容易遭人盜用等眾所周知之基本常識，
      當無不知之理，縱使自己有遺忘密碼之虞，通常亦會在其
      他地方註記備忘，而不至於將存簿、提款卡連同提款密碼
      同時存放，否則密碼之設定即失其意義，竟猶辯稱將提款
      卡密碼寫在存簿或便利貼上，並將存簿及提款卡、甚或以
      寫有提款密碼之便利貼同置於皮夾或小包包內云云，所辯
      此情實與常理有悖。
    4.又自詐欺正犯行為人角度審酌，其等係為避免自金融機構
      帳戶之來源回溯追查其身分，既知利用他人金融機構帳戶
      供被害人匯款及取贓掩飾犯罪所得，應非愚昧之人，對於
      社會上一般人如帳戶存摺、提款卡、提款密碼遺失或遭竊
      ，為防止拾（竊）得之人盜領存款或供作不法使用，必會
      於發現後立即報警或向金融機構辦理掛失止付，當知之甚
      稔，在此情形下，其等如仍以該帳戶作為犯罪工具，則在
      被害人將款項匯入該帳戶後，極有可能因帳戶所有人掛失
      止付而無法提領，則其等精心策劃、大費周章從事犯罪詐
      騙之成果，卻只能平白無故替原帳戶所有人匯入金錢，此
      等損人不利己之舉，聰明狡詐之犯罪集團應無可能為之，
      換言之，本件犯罪集團份子為確信帳戶所有人不會報警或
      掛失止付，確定其等能自由使用該帳戶提款、轉帳，應不
      會利用一般人遺失或竊得之金融帳戶作為人頭帳戶，方能
      肆無忌憚、從容不迫而逐一分向被害人吳清堂、張家鳳、
      呂蕙萍、李亞璇等人為前揭設詞詐騙之過程，並一再要求
      各被害人匯入款項至該指定帳戶，益徵被告所言該帳戶之
      存簿、提款卡及密碼係同置於皮夾或小包包內一起遺失等
      詞，委無足取。
    5.另觀諸其兆豐銀行之帳戶交易明細，於97年8 月12日遭詐
      欺集團用以詐騙被害人指定匯款帳戶前，存款金額僅有76
      7 元，此有該帳戶往來明細表在卷可稽（偵卷第17頁），
      另被告其餘之第一銀行及郵局帳戶內之存款金額，於97年
      8 月13日間亦各僅有298 元及68元，此亦有第一銀行東門
      分行西元2011年2 月23日一東門字第00028 號函及該帳戶
      往來明細資料、中華郵政公司100 年2 月22日儲字第1000
      025312號函及該帳戶歷史交易清單在卷可稽（本院卷第63
      、75、85、87頁），可見被告當時經濟狀況非佳，顯有以
      交付帳戶供他人使用企圖藉以牟利之動機甚明。又被告雖
      有於99年8 月20日以其上開兆豐銀行帳戶遭警示凍結，而
      於99年8 月20日至新竹市警察局第二分局偵查隊詢問之情
      ，有該分局偵查隊職務報告附卷可稽（本院卷第89頁），
      然被告或係事隔已久自認該帳戶並未出事，卻於兩年後發
      覺遭警示凍結恐係其他原因所肇致，乃出面查詢究竟，其
      動機不一，難以遽斷，是仍無法據此憑為有利被告之審酌
      ，併此附敘。
  (三)刑法上之故意，可分為直接故意與間接故意（不確定故意）
    ，所謂「不確定故意」，係指行為人對於構成犯罪之事實，
    預見其發生而其發生並不違背其本意者，刑法第13條第2 項
    定有明文。按金融帳戶之存摺、提款卡及提款密碼為個人之
    理財工具，而金融存款帳戶，攸關存戶個人財產權益之保障
    ，專屬性甚高，衡諸常理，若非與本人有密切關係，不可能
    提供個人帳戶供他人使用，又參以坊間報章雜誌及其他新聞
    媒體，對於以電話或網路詐財或其他類似詐騙手法之不法犯
    罪集團，經常利用大量收購之他人存款帳戶，以隱匿渠等詐
    欺取財犯罪之不法行徑，規避執法人員之查緝，並掩飾、確
    保因自己犯罪所得之財物，類此在社會上層出不窮之案件，
    亦多所報導及再三披露，則依一般人之社會生活經驗，苟見
    他人不自己申請開立帳戶而蒐集不特定人之帳戶使用，衡情
    應可預見收集之帳戶乃係被利用為與財產有關之犯罪工具。
    而被告係72年出生，於案發時為25歲之成年男子，學歷為大
    學肄業，案發當時又從事牙材、醫療器材之服務業、與友人
    合作做LED 產品等工作，業如前述，且其能填載申請書向金
    融行庫申辦帳戶並領取提款卡，復於警詢、偵訊及本院審理
    時對各項問題均能理解明瞭、對答流暢，並在警偵及本院審
    理時曾編造其帳戶係遺失之虛言等情，自為有相當之智識程
    度及社會經驗之人，而其仍將兆豐銀行帳戶之存摺、提款卡
    及提款密碼交付、告知他人，據為詐騙匯款之人頭帳戶，顯
    見被告確有能預知且不違背其本意之幫助詐欺集團詐欺取財
    之不確定故意至明。
  (四)另見諸被告前開兆豐銀行帳戶歷史交易明細資料，於96年8
    月9 日存入現金767 元後至97年8 月12日詐欺集團成員對被
    害人吳清堂、張家鳳、呂蕙萍、李亞璇等人詐騙財物之間僅
    餘存款867 元（偵卷第20頁），均無使用該帳戶進出款項之
    情事，是被告上開帳戶之存摺、提款卡、密碼，應係在此期
    間內脫離被告之占有，參以詐欺集團係以他人帳戶供被害人
    款項出入之用，為確保能如實取得被害人匯存入之款項，必
    先取得該人頭帳戶使用人之同意，並一併取得該帳戶之存摺
    、提款卡、密碼，而該詐欺集團成員係於97年8 月12日實行
    詐騙被害人吳清堂、張家鳳、呂蕙萍、李亞璇等人犯行，衡
    情該集團應係事先取得被告上開帳戶之存摺、提款卡、密碼
    後，於犯罪工具齊備才會開展實行詐騙計畫，且應會掌握時
    機立即去電被害人施以詐欺取財行為，避免拖延導致犯罪計
    畫生變，故本件被告交付其上開帳戶之存摺、提款卡、密碼
    予詐欺集團成員之時點，則係於97年8 月12日前不久之某日
    （詐欺集團對該郵局帳戶取得實力之支配），亦堪認定。
  (五)至被告所舉之證人林鑠銘於本院審理中之證述，雖證稱：被
    告上開兆豐銀行帳戶之存摺、提款卡、密碼確係遺失，因他
    回新竹當日曾電話詢問有無掉在我家裡，我跟我太太2 人都
    在找云云（本院卷第49頁正反面），惟查被告於警偵中均未
    提及證人林鑠銘此人（偵卷第4 至6 、46、47頁），直至本
    院審理時方舉出此一證人，已有可疑之處；又依證人林鑠銘
    所述，其並未親眼目睹被告之存摺、提款卡、密碼遺失之實
    際情形，完全係聽聞自被告片面之詞，且被告究係如何遺失
    其存摺、提款卡、密碼，該證人亦難確知詳情，復無其他明
    確可信之佐證足憑，亦已難輕信；而(1)證人林鑠銘於本院審
    理時證稱：被告係打電話要我找尋存摺、提款卡、密碼，我
    要被告馬上掛失云云（本院卷第50頁），然被告於本院準備
    程序卻稱：當時我是先打電話掛失，再打電話給我室友林鑠
    銘幫我找云云（本院卷第25頁），就被告究係先打電話掛失
    或先致電證人林鑠銘找尋之情節，彼此間陳述大相逕庭，又
    (2)證人林鑠銘於本院審理時證稱：（問：被告當時有無提任
    何行李？）有，他有拿包包、小包，（問：怎樣的小包？）
    他有拿1 個行李箱、1 個袋子、1 個塑膠袋云云（本院卷第
    49頁反面），然被告於本院審判程序卻稱：我用大開口的包
    包，再用小包包去裝存摺及提款卡，小包包放在大包包裡面
    云云（本院卷第57頁，偵卷第47頁），證人林鑠銘於本院審
    理時證稱：（問：被告當時有無提任何行李？）有，他有拿
    包包、小包，（問：怎樣的小包？）他有拿1 個行李箱、1
    個袋子、1 個塑膠袋云云（本院卷第49頁反面），然被告於
    本院審判程序卻稱：我用大開口的包包，再用小包包去裝存
    摺及提款卡，除小包包外並無其他東西不見云云（本院卷第
    57頁正反面），則證人林鑠銘所述被告所持1 個袋子及1 個
    塑膠袋等物，但被告卻毫無所悉，而被告所謂之小包包顯非
    屬袋子及塑膠袋之物，是見兩人所述亦有矛盾之處，復以(3)
    證人林鑠銘於本院審理時證稱：我朋友在景美兆豐證券公司
    上班要衝業績，才請我找被告辦證券戶附帶開的銀行帳戶，
    我沒有朋友在兆豐銀行雙和分行上班云云（本院卷第49頁）
    ，然被告於本院準備程序卻稱：我是因為室友林鑠銘的朋友
    在銀行服務，幫該友人衝業績才開戶云云（本院卷第24頁反
    面），對被告要開戶幫忙衝業績之友人擔任何職，亦陳述不
    一，另(4)證人林鑠銘於本院審理時證稱：當時是我跟我太太
    兩個人在找云云（本院卷第49頁反面），然被告於本院準備
    程序卻稱：林鑠銘一家人包括他太太及3 個小孩都幫我找云
    云（本院卷第24頁反面），對幫被告找遺失存簿及提款卡之
    人，其等相互間之陳述亦有未合，參以其因與被告為熟稔友
    人，基於情誼難免為偏頗之證言，是其所為被告遺失存摺、
    提款卡及密碼之證述，應係冀圖被告免於刑責所為偏頗迴護
    之詞，難認具有可信性；抑且被告係於97年8 月13日始向兆
    豐銀行掛失提款卡之情，業如前述，而證人林鑠銘卻稱：印
    象中被告於11、12點打電話來，我要他馬上去掛失，被告跟
    我講完電話就馬上去掛失，後來我也再打電話問他，還確認
    是什麼名字有無記下來，他說是男的云云（本院卷第50頁）
    ，冀圖附和被告於97年8 月12日晚上11點電話掛失之說（本
    院卷第25頁、第58頁反面），是證人林鑠銘之證述既與相關
    事證不合，互有前揭矛盾之處，顯見其所為之證述，實難採
    信，自無從為有利被告之認定甚明。
  (六)綜上所述，是見被告上開所辯，均係卸責之詞，委無可採，
    本案事證明確，被告確有將上開兆豐銀行帳戶之存摺、提款
    卡及密碼提供予姓名年籍不詳之人使用之事實，其幫助詐欺
    取財犯行，堪以認定，自應予依法論科。
二、論罪科刑：
  (一)按刑法上之幫助犯，係對於犯罪與正犯有共同之認識，而以
    幫助之意思，對於正犯資以助力，而未參與實施犯罪之行為
    者而言（最高法院75年度臺上字第1509號、84年度臺上字第
    5998號、88年度臺上字第1270號判決參照）；是以如未參與
    實施犯罪構成要件之行為，且係出於幫助之意思提供助力，
    即屬幫助犯，而非共同正犯。本件被告雖提供其所有之兆豐
    銀行帳戶之存摺、提款卡及密碼供詐欺集團成員作為詐欺取
    財匯存款使用，惟被告單純提供帳戶供他人使用之行為，並
    不等同於向被害人施以欺罔之詐術行為，且亦無證據證明被
    告有參與詐欺取財犯行之構成要件行為，被告所為犯行，顯
    係對於詐欺集團成員遂行詐欺取財犯行資以助力，自應論以
    幫助犯。核被告所為，均係犯刑法第30條第1 項、第339 條
    第1 項之幫助詐欺取財罪；被告以一提供帳戶之幫助詐欺行
    為，同時幫助詐欺集團詐騙吳清堂、張家鳳、呂蕙萍、李亞
    璇等人，係一行為同時觸犯幫助詐欺取財罪，為想像競合犯
    ，應依刑法第55條之規定，從一重之幫助詐欺取財既遂罪處
    斷。又被告所為僅屬幫助詐欺集團成員詐欺取財犯罪之遂行
    ，為幫助犯，爰依正犯之刑度減輕其刑。
  (二)本院審酌被告將其帳戶之存摺、提款卡及密碼恣意提供犯罪
    集團取財充作向他人詐財之工具，不僅徒增被害人尋求救濟
    之困難，並使不法之徒藉此輕易順遂詐財犯行，亦使檢警難
    以追查緝捕正犯之犯行，造成此類犯罪層出不窮，所生之危
    害匪淺，行為殊不足取，又其犯後竟虛捏係將其帳戶存摺、
    提款卡及密碼於夜市遺失等辯詞，企圖混淆、誤導本院之論
    斷，於本院審理中復一再矢口否認犯行，並杜撰不實之事實
    ，浪費司法資源甚鉅，毫無悛悔之意，且尚未與被害人達成
    和解，及考量其犯罪動機、目的、手段係幫助他人詐財犯行
    、被害人吳清堂、張家鳳、呂蕙萍及李亞璇遭受詐騙受損金
    額各為29,988元、29,575元、20,442元（14,840元＋5,602
    元）及10,757元，復斟酌被告智識程度為大學肄業，年屆27
    歲、未婚、家庭經濟狀況小康（偵卷第4 頁受詢問人欄基本
    資料，本院卷第5 頁戶籍資料）生活狀況，暨檢察官求刑有
    期徒刑7 月（本院卷第61頁）稍嫌過重等一切情狀，爰量處
    有期徒刑5 月之刑，並諭知以1 千元折算1 日之易科罰金折
    算標準，以示懲儆。
據上論斷，應依刑事訴訟法第299 條第1 項前段，刑法第30條第
1 項前段、第339 條第1 項、第55條、第41條第1 項前段，刑法
施行法第1 條之1 第1 項、第2 項前段，判決如主文。
本案經檢察官陳建文到庭執行職務。
中    華    民    國    100   年    5     月    31    日
                  刑事第六庭  審判長法  官  馮俊郎
                                    法  官  邱玉汝
                                    法  官  林建鼎
以上正本證明與原本無異。
如不服本判決應於收受送達後10日內向本院提出上訴書狀，並應
敘述具體理由；如未敘述上訴理由者，應於上訴期間屆滿後20日
內向本院補提理由書（均須按他造當事人之人數附繕本）「切勿
逕送上級法院」。
告訴人或被害人如對於本判決不服者，應具備理由請求檢察官上
訴，其上訴期間之計算係以檢察官收受判決正本之日期為準。
中    華    民    國    100   年    5     月    31    日
                                    書記官  黃伊婕
附錄本判決論罪科刑法條：
中華民國刑法第30條（幫助犯及其處罰）
幫助他人實行犯罪行為者，為幫助犯。雖他人不知幫助之情者，
亦同。
幫助犯之處罰，得按正犯之刑減輕之。
中華民國刑法第339 條第1 項（普通詐欺罪）
意圖為自己或第三人不法之所有，以詐術使人將本人或第三人之
物交付者，處5 年以下有期徒刑、拘役或科或併科1 千元以下罰
金（罰金部分，依刑法施行法第1 條之1 第1 項、第2 項前段規
定，貨幣單位變更為新臺幣且金額提高為30倍）。